臺灣屏東地方法院刑事判決　　　　　　 110年度金訴字第95號
公　訴　人　臺灣屏東地方檢察署檢察官
被　　　告　陳姿伶



上列被告因洗錢防制法等案件，經檢察官提起公訴（110 年度偵
字第3860號），本院判決如下：
    主  文
本件公訴不受理。
    理  由
一、公訴意旨略以：被告陳姿伶可預見將金融帳戶交予他人使用
    ，可能幫助詐欺集團以詐欺社會大眾轉帳或匯款至該帳戶，
    且其所提供之金融帳戶將來可幫助車手成員進行現金提領而
    切斷資金金流以隱匿詐欺犯罪所得之去向及所在而進行洗錢
    ，竟基於即使發生亦不違反本意之幫助詐欺取財及幫助洗錢
    之犯意，於民國110 年1 月13日前某時，在屏東縣屏東市光
    復路之統一超商，將其所申辦之元大商業銀行股份有限公司
    北桃園分行帳號000-00000000000000號帳戶（下稱本案帳戶
    ）之提款卡寄予真實姓名、年籍不詳之詐騙集團成員（起訴
    書贅載將密碼寄予真實姓名、年籍不詳之詐騙集團成員），
    並以通訊軟體Line告知對方本案帳戶提款卡密碼，容任該詐
    騙集團利用作為人頭帳戶使用。嗣前開詐騙集團成員即與其
    他成員共同基於意圖為自己不法所有之犯意聯絡，㈠於110
    年1 月12日21時許，撥打告訴人林士哲之電話，佯稱網購系
    統出錯，要求其操作ATM 云云，致告訴人林士哲陷於錯誤，
    而依指示於同日22時24分許，轉帳新臺幣（下同）2 萬8,09
    8 元至本案帳戶內，並旋遭提領一空；㈡於110 年1 月12日
    16時35分許，撥打告訴人馮凱鈴之電話，佯稱會員系統出錯
    ，要求其操作ATM 云云，致告訴人馮凱鈴陷於錯誤，而依指
    示於同日22時35分許、22時54分許，轉帳7123元、1 萬7017
    元至本案帳戶內，並旋遭提領一空。因認被告涉犯刑法第30
    條第1 項前段、第339 條第1 項之幫助詐欺取財罪嫌，及刑
    法第30條第1 項前段、洗錢防制法第14條第1 項之幫助一般
    洗錢罪嫌等語。
二、同一案件繫屬於有管轄權之數法院者，由繫屬在先之法院審
    判之，刑事訴訟法第8 條前段定有明文。案件有依刑事訴訟
    法第8 條之規定不得為審判之情形者，法院應諭知不受理之
    判決，同法第303 條第7 款亦有明定。是以同一案件繫屬於
    有管轄權之數法院，除已依刑事訴訟法第8 條但書規定「經
    共同之直接上級法院裁定，亦得由繫屬在後之法院審判」者
    外，原則上應由繫屬在先之法院審判之，對後繫屬之案件為
    不受理之判決，並得不經言詞辯論為之，刑事訴訟法第303
    條第7 款、第307 條分別定有明文。同一案件，乃指前後案
    件之被告及犯罪事實俱相同者而言，此為刑事訴訟法上「一
    事不再理原則」。易言之，對於同一被告之一個犯罪事實，
    祇有一個刑罰權，不容重複裁判，檢察官就同一事實先後兩
    次起訴，法院自應諭知不受理之判決。
三、經查，被告本案被訴幫助一般洗錢罪、幫助詐欺取財罪案件
    ，於110 年9 月28日繫屬本院乙情，有臺灣屏東地方檢察署
    110 年9 月27日屏檢介篤110 偵3860字第1109035375號函文
    及其上本院收文戳印及隨函檢附之臺灣屏東地方檢察署檢察
    官110 年度偵字第3860號起訴書1 份附卷可參。而臺灣臺南
    地方檢察署檢察官以110 年度偵字第12998 、13646 號案件
    對被告偵查起訴，並於110 年8 月18日繫屬臺灣臺南地方法
    院審理，且同為被告基於幫助一般洗錢及幫助詐欺取財之犯
    意，於110 年1 月中旬某日將本案帳戶提款卡寄交予真實姓
    名、年籍不詳之人，供取得本案帳戶資料之人詐騙被害人後
    匯款使用等節，有臺灣高等法院被告前案紀錄表、臺灣臺南
    地方檢察署檢察官110 年度偵字第12998 、13646 號起訴書
    （如附件）可佐，縱遭詐騙後匯款之被害人有別，仍應屬想
    像競合之一罪關係，既檢察官先後對有管轄權之不同法院起
    訴，而繫屬各該法院審判，其中後案（即本案）並無刑事訴
    訟法第8 條但書規定之情形，即應由前案繫屬之法院審判之
    ，本院既為繫屬在後之法院，揆諸前揭說明，爰不經言詞辯
    論，逕為諭知不受理之判決。
據上論斷，應依刑事訴訟法第303 條第7 款、第307 條，判決如
主文。
本案經檢察官陳新君提起公訴。
中    華    民    國   110    年    10    月    12    日
                  刑事第四庭  審判長法  官  黃柏霖
                                    法  官  錢毓華
                                    法  官  李宛臻
以上正本證明與原本無異。
如不服本判決應於收受判決後20日內向本院提出上訴書狀，並應
敘述具體理由；其未敘述上訴理由者，應於上訴期間屆滿後20日
內向本院補提理由書（均須按他造當事人之人數附繕本）「切勿
逕送上級法院」。
中    華    民    國   110    年    10    月    12    日
                                    書記官  蔡語珊
附件：臺灣臺南地方檢察署檢察官110 年度偵字第12998 、1364
6 號起訴書1份。
--------------------------------------------------------
【附件】
臺灣臺南地方檢察署檢察官起訴書
                                    110年度偵字第12998號
                                    110年度偵字第13646號
    被      告  陳姿伶
上列被告因詐欺等案件，已經偵查終結，認應該提起公訴，茲將
犯罪事實及證據並所犯法條分敘如下：
        犯罪事實
一、陳姿伶明知將金融機構帳戶提供他人使用，恐為不法者充作
    詐騙被害人匯入款項之犯罪工具，並藉以逃避追查，竟仍基
    於縱有人利用其交付之帳戶作為實施詐欺取財犯行之犯罪工
    具以掩飾或隱匿詐欺犯罪所得，亦不違背其本意之幫助洗錢
    及幫助詐欺取財犯意，於民國110 年1 月中旬某日，在屏東
    縣屏東市光復路「7-11超商」，將其所有之元大銀行帳號00
    0-00000000000000號號帳戶（下稱元大銀行帳戶）之提款卡
    ，以每交付一個帳戶每月即可獲取新臺幣（下同）20,000元
    之代價，寄予真實姓名年籍不詳之詐騙集團成員使用，且透
    過通訊軟體LINE告知對方前揭提款卡密碼，而容任他人使用
    其帳戶遂行犯罪。。嗣由真實姓名年籍不詳之人所組成之詐
    欺集團成員輾轉取得上開帳戶資料後，即共同意圖為自己不
    法之所有，基於詐欺取財之犯意聯絡，由上開集團成員分別
    為下列行為：㈠於110 年1 月12日晚上9 時19分許撥打電話
    予邱卉，且佯稱：因網路亂碼導致升級為會員，每月將扣
    款，須依指示操作取消云云，致邱玉卉陷於錯誤，於同日晚
    上10時7 分許、晚上10時31分許，陸續轉帳45,123元、跨行
    存款29,985元至陳姿伶上揭元大銀行帳戶，而掩飾詐欺犯罪
    所得之去向，且該款項均旋遭提領一空。㈡於110 年1 月12
    日22時48分許，撥打電話予陳昭蓉佯稱：因訂單錯誤，須依
    指示匯款始能解除云云，致陳昭蓉陷於錯誤，於同年1 月13
    日1 時7 分、1 時9 分，陸續轉帳49,987元、49,987元至陳
    姿伶上揭元大銀行帳戶，而掩飾詐欺犯罪所得之去向，且該
    款項均旋遭提領一空。嗣經邱玉卉、陳昭蓉分別察覺受騙而
    報警處理，始循線查悉上情。
二、案經邱玉卉、陳昭蓉告訴暨嘉義縣警察局民雄分局、新北市
    政府警察局汐止分局報告偵辦。
    證據並所犯法條
一、詢據被告陳姿伶固坦承交付上開元大銀行帳戶之提款卡予他
    人使用等情，惟矢口否認涉有上開犯行，辯稱：我在臉書看
    到求職賺錢廣告，便加入廣告上的 LINE，對方表示他們公
    司是做資金相關的，叫我投資1 千元，會幫我操作賺錢，並
    說公司有很大的資金流，需要提款卡來讓資金流進出，對方
    並說是租用我的帳戶，每月可領固定薪水2 萬元，我便將上
    揭元大銀行帳戶之提款卡寄出，密碼是用LINE告知對方，我
    也是被騙的等語。經查：
  ㈠詐騙集團成員利用被告上開元大銀行帳戶遂行詐欺取財等事
    實，業據告訴人邱玉卉、陳昭蓉於警詢時指述綦詳，並有被
    告上開元大銀行帳戶客戶基本資料暨客戶往來交易明細1 份
    、告訴人邱玉卉提出之桃園市新屋區農會交易明細表、存摺
    內頁影本各1 份、告訴人陳昭蓉提出之切結書2 份在卷可稽
    ，足認被告上開元大銀行帳戶確係由詐騙集團用以收取詐欺
    所得款項之用。
  ㈡按金融帳戶存摺、提款卡、密碼資料及印鑑章等物，事關存
    戶個人財產權益之保障，除非本人或與本人關係親密者，一
    般人均有妥為保管防阻他人任意使用之認識，難認有自由流
    通之理由，縱使在特殊情況下，偶有交付他人使用之需，亦
    必深入瞭解用途後，再行提供使用，方符常情。另參酌郵政
    儲金或銀行帳戶可供款項之存匯、提領，一般人均可輕易申
    請開設，並無任何資格條件之限制，苟有使用金融存款帳戶
    之正當用途，自以使用其本人或可信賴之親友申請之帳戶，
    最為便利安全，始可避免帳戶名義人反悔或心存歹念，利用
    通知掛失止付、變更存戶印鑑圖章或換摺之方式，將帳戶內
    之款項領走一空，反致使用帳戶人蒙受損失，苟非為犯罪等
    不法目的或為掩飾自己真實身分，並藉以逃避查緝，依常情
    並無捨棄自己申設帳戶而迂迴向無相當信賴關係之陌生人取
    得帳戶使用之理。是若帳戶存摺、提款卡及提款密碼落入不
    明人士手中，極易被利用為與財產有關之犯罪工具，此為吾
    人一般生活認識所易於體察之常識。如有人不自己申請開立
    帳戶而請求他人提供帳戶存摺、提款卡及提款密碼等物，客
    觀上應可預見其目的在供作不法所取得金錢之存入後再行領
    出使用，以避免身分曝光，防止追查，此亦為一般人本於一
    般之認知能力均甚易領會。且近年來以各類不實電話內容而
    詐欺取財之犯罪類型層出不窮，該等犯罪，多數均係利用他
    人帳戶作為詐欺所得財物之出入帳戶，業經媒體廣為披載。
    是依一般人通常之知識、智能及經驗，均已詳知向陌生人購
    買、承租或以其他方法取得帳戶者，多係欲藉該帳戶取得不
    法犯罪所得，且隱匿帳戶內資金之實際取得人之身分，以逃
    避追查。
  ㈢本件被告雖辯稱：我也是遭詐騙集團騙等語，然被告亦坦承
    是出租帳戶予他人使用等情，而依一般人之智識經驗，當可
    分辨出租帳戶而能賺取高額費用恐為不法，顯然被告係貪圖
    不法利益，而容任銀行帳戶遭人非法使用，故被告所辯，應
    係臨訟卸責之詞，不足採信；本件堪認被告確有可預見金融
    帳戶提款卡及密碼提供他人使用將幫助他人實施財產犯罪及
    幫助洗錢之不確定故意甚明，其犯嫌應堪認定。
二、核被告所為，犯刑法第30條第1 項前段、第339 條第1 項幫
    助詐欺取財及刑法第30條第1 項前段、違反洗錢防制法第2
    條第2 款、第3 條第2 款、第14條第1 項幫助掩飾特定犯罪
    所得去向之一般洗錢等罪嫌。被告係以一行為觸犯幫助詐欺
    取財罪及幫助洗錢罪，為想像競合犯，請依刑法第55條前段
    規定，從一重之幫助洗錢罪論處。
三、依刑事訴訟法第251條第1項提起公訴。
    此  致
臺灣臺南地方法院
中    華    民    國   110    年    8     月    12    日
                              檢 察 官 蔡 宗 聖
本件證明與原本無異
中    華    民    國   110    年    8     月    13    日
                              書 記 官 吳 永 明
所犯法條：
中華民國刑法第30條
（幫助犯及其處罰）
幫助他人實行犯罪行為者，為幫助犯。雖他人不知幫助之情者，
亦同。
幫助犯之處罰，得按正犯之刑減輕之。
中華民國刑法第339條
（普通詐欺罪）
意圖為自己或第三人不法之所有，以詐術使人將本人或第三人之
物交付者，處 5 年以下有期徒刑、拘役或科或併科 50 萬元以
下罰金。
以前項方法得財產上不法之利益或使第三人得之者，亦同。
前二項之未遂犯罰之。
洗錢防制法第2條
本法所稱洗錢，指下列行為：
一、意圖掩飾或隱匿特定犯罪所得來源，或使他人逃避刑事追訴
    ，而移轉或變更特定犯罪所得。
二、掩飾或隱匿特定犯罪所得之本質、來源、去向、所在、所有
    權、處分權或其他權益者。
三、收受、持有或使用他人之特定犯罪所得。
洗錢防制法第3條
本法所稱特定犯罪，指下列各款之罪：
一、最輕本刑為 6 月以上有期徒刑以上之刑之罪。
二、刑法第 121 條第 1 項、第 123 條、第 201 條之 1 第 2
    項、第 268 條、第 339 條、第 339 條之 3、第 342 條、
    第 344 條、第 349 條之罪。
三、懲治走私條例第 2 條第 1 項、第 3 條第 1 項之罪。
四、破產法第 154 條、第 155 條之罪。
五、商標法第 95 條、第 96 條之罪。
六、廢棄物清理法第 45 條第 1 項後段、第 47 條之罪。
七、稅捐稽徵法第 41 條、第 42 條及第 43 條第 1 項、第 2
    項之罪。
八、政府採購法第 87 條第 3 項、第 5 項、第 6 項、第 89
    條、第 91 條第 1 項、第 3 項之罪。
九、電子支付機構管理條例第 44 條第 2 項、第 3 項、第 45
    條之罪。
十、證券交易法第 172 條第 1 項、第 2 項之罪。
十一、期貨交易法第 113 條第 1 項、第 2 項之罪。
十二、資恐防制法第 8 條、第 9 條之罪。
十三、本法第 14 條之罪。
洗錢防制法第14條
有第二條各款所列洗錢行為者，處 7 年以下有期徒刑，併科新
臺幣 5 百萬元以下罰金。
前項之未遂犯罰之。
前二項情形，不得科以超過其特定犯罪所定最重本刑之刑。